臺灣臺南地方法院民事判決
110年度訴字第766號
原      告  何秋惠  
訴訟代理人  歐陽詔東
被      告  范玄燁  

上列當事人間因被告詐欺等案件，原告提起附帶民事訴訟請求侵
權行為損害賠償事件，經本院刑事庭以109年度附民字第424號裁
定移送前來，本院於民國110年8月5日言詞辯論終結，判決如下
：
    主      文
被告應給付原告新臺幣壹佰陸拾參萬元，及自民國110年4月14日
起至清償日止，按週年利率百分之五計算之利息。
原告其餘之訴駁回。
訴訟費用由被告負擔十分之九，其餘由原告負擔。 
    事實及理由
一、原告起訴主張：
（一）被告於民國108年12月17日前某日，參與真實姓名年籍不
      詳綽號「力王」、「阿峰」所屬之詐欺集團所主持、操縱
      及指揮具有持續性、牟利性之詐欺集團犯罪組織，與其他
      不詳成員共同意圖為自己不法所有，基於三人以上共同詐
      欺取財、冒用公務員名義詐欺取財及以不正方法由自動付
      款設備取得他人財物之犯意聯絡，由被告擔任該詐欺集團
      車手，持金融機構帳戶提款卡至自動提款機提領被害人遭
      騙而存匯之款項後，獲取提領詐騙金額3%之金額做為報酬
      ，並將所提領款項依指示交付予集團綽號「力王」之成員
      。而該詐欺集團先於108年12月17日9時許，以假冒員警及
      檢察官之方式，向原告佯稱涉嫌洗錢案件，要將銀行存摺
      及提款卡交予假冒之員警作為擔保云云，致原告陷於錯誤
      ，依詐騙集團成員指示，將原告所有之中華郵政帳號000-
      00000000000000號帳戶、中國信託商業銀行帳號000-0000
      00000000號帳戶、臺灣土地銀行000-000000000000號帳戶
      存摺、提款卡放置在臺南市○區○○路0段00號旁空地停放之
      車牌號碼不詳自用不客車擋風玻璃上，並於電話中告知詐
      欺集團成員密碼；復由被告依指示至上址拿取原告放置之
      上開帳戶存摺、提款卡，而被告及真實姓名年籍不詳「吳
      皓翔」之人共提領原告所有前揭帳戶中之款項新臺幣（下
      同）163萬元。嗣因原告發覺遭騙報警處理，經警調閱相
      關自動櫃員機畫面比對追查後，始循線查悉上情。爰依民
      法第184條第1項規定，請求被告負損害賠償責任，並賠償
      原告190萬元（含遭騙163萬元及精神損害27萬元）。
（二）並聲明：
　　⒈被告應賠償原告190萬元，及自起訴狀繕本送達之翌日起至
      清償日止，按年利率百分之五計算之利息。
　　⒉請准供擔保宣告假執行。
　　⒊訴訟費用由被告負擔。
二、被告則以：原告應該只有被騙163萬元，不到190萬元，錢不
    是全部都我騙的，我最多願意負責70～80萬元等語，資為抗
    辯。
三、得心證之理由：
（一）本件原告主張遭被告及真實姓名年籍不詳之詐欺集團成員
      共同詐騙，致受有163萬元財產損害之事實，業據被告於
      本院刑事庭審理時自白不諱，並經本院刑事庭以109年度
      訴字第1000號判決判處被告「范玄燁共同犯三人以上冒用
      公務員名義詐欺取財罪，累犯，處有期徒刑貳年，未扣案
      犯罪所得共新臺幣貳萬貳仟元，沒收，如全部或一部不能
      沒收或不宜執行沒收，追徵其價額。並應於刑之執行前，
      令入勞動場所，強制工作參年」確定在案，有刑事判決書
      在卷可稽，堪信原告此部分之主張為真實。
（二）按因故意或過失，不法侵害他人權利者，負損害賠償責任
      ；數人共同不法侵害他人之權利者，連帶負損害賠償責任
      ；民法第184條第1項前段、第185條第1項分別定有明文。
      查被告與前揭真實姓名年籍不詳之詐欺集團成員共同詐欺
      原告之行為，乃共同故意不法侵害原告意思決定之自由，
      致原告受有163萬元之損害，按之前揭規定，被告與真實
      姓名年籍不詳之詐欺集團成員等人就原告之損失，應負連
      帶損害賠償責任。從而，原告本於侵權行為之法律關係，
      對於連帶債務人中之一人即被告，請求賠償其所受損害16
      3萬元，核屬有據。是被告辯稱：錢不是全部我騙的，我
      最多願意負責70～80萬元云云，自不足採。
（三）又按人格權受侵害時，得請求法院除去其侵害；有受侵害
      之虞時，得請求防止之。前項情形，以法律有特別規定者
      為限，得請求損害賠償或慰撫金。又不法侵害他人之身體
      、健康、名譽、自由、信用、隱私、貞操，或不法侵害其
      他人格法益而情節重大者，被害人雖非財產上之損害，亦
      得請求賠償相當之金額。民法第18條及第195條第1項分別
      定有明文。是僅人格權受侵害時得請求精神上之損害賠償
      。而被告與其他不詳成員共同意圖為自己不法之所有，以
      假冒員警及檢察官之方式，向原告佯稱涉嫌洗錢案件，要
      將銀行存摺及提款卡交予假冒之員警作為擔保云云，致原
      告陷於錯誤，因而依詐騙集團成員指示，將原告所有之上
      開帳戶存摺、提款卡放置在詐騙集團成員指示之地點，並
      於電話中告知詐欺集團成員密碼，固然造成對原告金錢損
      害，然係屬侵害原告之財產權，而有關財產權受損，非上
      開法條得請求非財產上損害之權利範圍。是原告請求被告
      精神賠償27萬元（計算式：190萬元－163萬元＝27萬元）云
      云，核屬無據。
四、綜上所述，原告依侵權行為法則，請求被告給付163萬元，
    及自刑事附帶民事起訴狀繕本送達被告翌日即110年4月14日
    起至清償日止，按週年利率百分之5計算之利息，為有理由
    ，應予准許；至原告逾上開範圍之請求（精神慰撫金27萬元
    部分），為無理由，應予駁回。
五、據上論結，原告之訴為一部有理由、一部無理由，依民事訴
    訟法第79條，判決如主文。
中　　華　　民　　國　　110 　年　　8 　　月　　19　　日
                          臺灣臺南地方法院民事第二庭
                                法  官  王 獻 楠
上為正本係照原本作成。
如不服本判決，應於送達後20日內，向本院提出上訴狀並表明上
訴理由，如於本判決宣示後送達前提起上訴者，應於判決送達後
20日內補提上訴理由書（須附繕本），如委任律師提起上訴者，
應一併繳納上訴審裁判費。
中　　華　　民　　國　　110 　年　　8 　　月　　19　　日
                                書記官  蕭 雅 文